【裁判字號】    97,重勞訴,2
【裁判日期】    971117
【裁判案由】    給付資遣費
【裁判全文】
臺灣苗栗地方法院民事判決             97年度重勞訴字第2號
原      告  ｃ○○
            庚○○
                        號
            Ｘ○○
            Ｑ○○
            Ｔ○○
            Ａ○○
            卯○○
                        巷19.
            Ｎ○○
                        號
            丁○○
            Ｏ○○
            Ｍ○○
            Ｓ○○
            甲○○
            Ｉ○○
                        之1號.
            Ｂ○○
            戌○○
                        樓之2.
            丑○○
            Ｈ○○
                        26弄.
            乙○○
                        1號
            Ｐ○○
            亥○○
            Ｃ○○
                        號
            Ｋ○○
            ｄ○○
                        號
            Ｆ○○
            地○○
            癸○○
            Ｚ○○
                        號
            Ｇ○○
                        號
            巳○○
                        號
            Ｊ○○
            ｂ○○
                        2號
            ｅ○○
                        50號.
            戊○○
                        號
            申○○
            宇○○
            ａ○○
                        7號
            黃○○
                        84號.
            子○○
                        號
            辰○○
            宙○○
            Ｒ○○
                        巷16.
            ｆ○○
            辛○○
            壬○○
            Ｄ○○
            Ｌ○○
                        號
            Ｅ○○
            Ｗ○○
            寅○○
            Ｕ○○
                        巷1弄.
            丙○○
            酉○○
            Ｖ○○
            天○○
            午○○
            玄○○
                        7號
            己○○
                        2號
            Ｙ○○
                        3號
共      同
訴訟代理人  陳雲進律師
被      告  陳景新律師即延穎實業股份有限公司之破產管理人
            未○○即延穎實業股份有限公司之破產管理人
上列當事人間請求給付資遣費事件，本院於97年11月3 日言詞辯
論終結，判決如下：
    主      文
被告應給付原告新臺幣捌佰伍拾柒萬貳仟陸佰零參元（被告所應
分別給付原告之金額如附表所示），及均自民國九十七年六月十
二日起至清償日止，按年息百分之五計算之利息。
訴訟費用新臺幣捌萬肆仟玖佰肆拾貳元由被告負擔。
本判決於原告以新臺幣貳佰玖拾萬元供擔保後，得假執行。
    事實及理由
一、原告主張：原告等人係被告延穎實業股份有限公司（下稱延
    穎公司）宣告破產後，為繼續營業之需要所僱用之員工，兩
    造間成立勞動契約關係。依勞動基準法之規定，被告於終止
    勞動契約時，應給付原告如附表所示之資遣費。然被告卻於
    結束營業後，以資遣費並非破產財團費用及留任之員工已於
    受僱前領取資遣費並拋棄繼續營業期間之資遣費請求權為由
    ，拒發資遣費予原告，為此依勞動基準法第16條、第17條規
    定，起訴請求被告給付資遣費等語。並聲明：如主文第1 項
    所示，並陳明願供擔保請准宣告假執行。
二、被告辯以：對原告主張如附表所示資遣費數額並不爭執。惟
    被告於宣告破產後之繼續營業行為，係被告為清理公司債務
    需要所為之短暫營業，與一般正常公司之營業不同，是原告
    繼續或新進受僱於被告公司時應對此項事實有所認知。再者
    ，受破產宣告之初，留任之員工，除原告Ｔ○○外，皆已領
    取資遣費，渠等並同意往後繼續營業期間不再向被告請求資
    遣費，此係當時繼續營業之重要考量因素，有延穎員工之陳
    情書及信函可證。原告當初既已承諾在破產程序期間放棄領
    取資遣費之權利，卻於結束營業後要求發放資遣費，顯已違
    反民法誠實信用原則。另原告請求之資遣費非勞動基準法第
    28條規定第1 項規定之適用對象，其性質亦非屬破產財團之
    費用，原告之請求無據，並聲明：駁回原告之訴。
三、兩造不爭執事項：
  (一)破產人延穎公司在宣告破產前，已發放資遣費予原告Ｔ○○
    外之其餘原告。
  (二)依照勞動基準法之規定計算，原告於破產宣告後之資遣費數
    額如附表所示，總計8,572,603 元。
四、原告得向被告請求給付系爭資遣費：
  (一)按「對於破產人之債權，在破產宣告前成立者，為破產債權
    ，但有別除權者，不在此限。」；「破產債權，非依破產程
    序，不得行使。」破產法第98條、第99條分別定有明文，查
    本件原告請求之資遣費，係發生於破產宣告之後，非屬破產
    債權及別除權，是原告於破產中另行提起本件訴訟，自不受
    前揭條文規定之拘束，而應由本院就原告請求之資遣費有無
    理由加以審酌，應先敘明。
  (二)次按當事人主張有利於己之事實者，就其事實有舉證之責任
    ，民事訴訟法第277 條前段定有明文。查本件被告抗辯延穎
    公司受破產宣告之初，已發給留任員工資遣費，留任員工並
    同意往後在繼續營運期間，不再要求發給資遣費，原告再向
    被告主張有違誠信云云，並舉陳情書（見卷內第127 頁）、
    原告Ｔ○○致被告信函（見卷內第128 頁至第132 頁）影本
    各1 份為證。惟查：
  1.上述陳情書，僅敘及「約在92年時董事長陳榮典先生有提議
    過，往後沒有資遣費發放問題。」，該文字僅得證明原經營
    人陳榮典曾向原告提議請原告不請求本件資遣費，惟並無法
    證明原告等人確曾同意不向被告請求本件資遣費；況且92年
    時陳榮典有無權利代表被告向原告提出請求原告放棄本件資
    遣費之要約，亦有可疑，是自不得依上述陳情書，即認原告
    已放棄其本件資遣費之請求權。
  2.另依原告Ｔ○○致被告信函，函內除Ｔ○○敘述延穎公司破
    產宣告前發放資遣費之情形外，餘均為其向破產管理人陳情
    ，請求被告應補償其未受領破產宣告前之資遣費，經核亦無
    法證明原告Ｔ○○及本件其餘原告確曾向被告為拋棄資遣費
    之意思表示，是亦不得以該信函作為原告有拋棄資遣費之證
    明。此外，被告復未提出其他證據可資證明原告確已拋棄本
    件資遣費之請求權，是被告公司上項辯解，即屬不能證明，
    而不可採。
  (三)另按雇主依勞基法第11條規定終止契約者，應依勞基法第17
    條規定給付資遣費，此觀勞基法第16條及第17條即明，經審
    上述規定，並未明文規定勞工受僱於破產人，嗣遭資遣時不
    得向破產人請求資遣費，則原告本件資遣費之請求權，自不
    因延穎公司受破產宣告而受影響。此外，被告復不爭執本件
    原告請求資遣費之數額，則被告依據勞動基準法第17條規定
    ，請求被告給付如附表所示之資遣費，即屬有據。至系爭資
    遣費是否屬於破產財團費用或財團債務，乃本件資遣費請求
    確定後，破產財團應如何分配之問題，非本院審理時所得預
    做判斷，應併敘明。
五、綜上所述，原告依勞動基準法之規定請求被告給付各如附表
    所示之金額，及均自支付命令繕本送達被告翌日起即97年6
    月12日起至清償日止，按年息5 % 計算之利息，為有理由，
    應予准許。另原告等陳明願供擔保，聲請宣告假執行，核無
    不合，爰酌定相當擔保金額准許之。
六、本件判決基礎已臻明確，兩造其餘攻擊防禦方法及訴訟資料
    ，經本院審酌後，均不影響判決之結果，乃不另加論述。
七、訴訟費用負擔之依據：民事訴訟法第78條。
中    華    民    國    97    年    11    月    17    日
                  民事庭法  官  詹駿鴻
以上正本係照原本作成。
如對本判決上訴，須於判決送達後20日內向本院提出上訴狀（須
附繕本）。
                        書記官  歐明秀
中    華    民    國    97    年    11    月    17    日


司法院資訊處製作；財團法人民間司法改革基金會備份。
